【裁判字號】    99,交聲,4084
【裁判日期】    991130
【裁判案由】    聲明異議
【裁判全文】
臺灣臺中地方法院交通事件裁定        99年度交聲字第4084號
原處分機關  交通部公路總局臺中區監理所（臺中市監理站）
異  議  人
即受處分人  周立群
上列異議人因違反道路交通管理處罰條例案件，對於交通部公路
總局臺中區監理所（台中市監理站）於民國99年11月15日所為之
處分（原處分案號：裁監稽違字第裁61-GF0000000號裁決書）聲
明異議，本院裁定如下：
    主    文
異議駁回。
    理  由
一、按汽車駕駛人轉彎時，不依標誌、標線、號誌指示者，處新
    臺幣（下同）6百元以上1千8百元以下罰鍰，並記違規點數1
    點，道路交通管理處罰條例第48條第1項第2款、第63條第1
    項第1款分別定有明文。次按機器腳踏車行駛至交岔路口，
    其轉彎，應依標誌或標線之規定行駛；無標誌或標線者，應
    依第102條及下列規定行駛：一、內側車道設有禁行機車標
    誌或標線者，應依兩段方式進行左轉，不得由內側或其他車
    道左轉，道路交通安全規則第99條第2項第1款亦有明文。
二、原處分機關交通部公路總局臺中區監理所（台中市監理站）
    略以：異議人即受處分人周立群（下稱異議人）於民國（下
    同）99年10月16日12時50分許騎乘車號ILW-570號重型機車
    ，於臺中市○○路、北平路口處，因騎機車未依兩段式左轉
    （往北平路二段4號方向）之違規情形，經臺中市警察局第
    二分局立人派出所員警當場攔停，並依違反道路交通管理處
    罰條例第48條第1項第2款規定以中市警交字第GF0000000號
    舉發違反道路交通管理事件通知單當場製單舉發。異議人於
    期限內到案申訴，經原舉發機關函覆後仍不服，遂於99年11
    月15日以裁監稽違字第裁61-GF0000000號裁決書處罰鍰6百
    元，並記違規點數1點，原裁決結果並無不當之處等語。
三、本件聲明異議意旨略以：伊於99年10月16日12時50分行經台
    中市○區○○路左轉北平路，欲兩段式左轉時，卻見北平路
    口未劃機車待轉區○○○○道路面繪製黃色網狀線「車輛淨
    空區禁止暫停」，在不知所措情況下選擇路邊等停，待左轉
    號誌燈亮時通過大雅路，而為警舉發。對於原處分機關函復
    依法舉發並無不當，伊深感疑義：(一)經採證，道路中央號
    誌桿設有機車兩段式左轉標誌，但路面未劃機車待轉區，而
    劃有黃色網狀線與斑馬線，道路交通標誌與標線設置不當，
    致用路人無所適從。(二)執法應人性化，輕微交通違規得以
    勸導替代舉發，員警舉發時不教而罰令人不服致遭民怨。(
    三) 申訴回復昧於事實，規避訴願主題「無待轉區」，檢附
    違規地點照片非攔查現場，與事實誤差甚大。為此，聲明異
    議請求撤銷原處分等語。
四、經查：
（一）異議人於99年10月16日12時50分許騎乘車號ILW-570號重
      型機車，於臺中市○○路、北平路口處，因騎機車未依兩
      段式左轉之違規情形，經臺中市警察局第二分局立人派出
      所員警當場攔檢並依違反道路交通管理處罰條例第48條第
      1 項第2款規定以中市警交字第GF0000000號當場製單舉發
      等情，為異議人所不否認，此有異議人聲明異議意旨、申
      訴書及臺中市警察局第二分局立人派出所員警於99年10月
      16 日 以中市警交字第GF0000000 號掣開之舉發違反道路
      交通管理事件通知單影本在卷可稽，是異議人違規事實明
      確。
（二）異議人雖辯稱該處僅有機慢車應行二段式左轉標誌，但路
      面未劃設待轉區○○路口有黃線及斑馬線，其無所適從云
      云。惟查，舉發地點之大雅路號誌燈桿上確設有機車兩段
      式左轉之指示牌1 面，有異議人申訴狀檢附照片1 幀在卷
      可稽，則無論現場有無另行設置待轉區，駕駛人自應依兩
      段方式進行左轉，是異議人以現場未設待轉區為由置辯，
      自非可採。且揆諸上開規定，內側車道設有禁行機車標誌
      或標線者，應依兩段方式進行左轉，不得由內側或其他車
      道左轉，係以法律明文機器腳踏車行駛至交岔路口，無標
      誌或標線者轉彎方式之規範，本不待主管機關劃設或設置
      標線、標誌為必要，倘內側車道設有禁行機車標誌或標線
      者，即應依兩段方式進行左轉，不得由內側或其他車道左
      轉，縱另設有標線或標誌，亦僅具提醒、督促駕駛人注意
      之作用而已，並非以有無設有二段式左轉之標線或標誌，
      作為判定該路口是否應二段式左轉之處罰依據，異議人係
      考領有重型機車駕駛執照之人，對此規定自難諉為不知。
      復查異議人所騎駛之大雅路其內側車道均為禁行機車之快
      速車道，有大雅路道路面畫有禁行機車採證照片2 幀在卷
      可憑，又該車道上之左轉標示及路口左轉號誌燈均僅係提
      供汽車駕駛人遵照該標示駕駛，異議人既係合法持有駕照
      之人，對於首揭道路交通標誌意涵及道路交通規則自應知
      之甚詳並應加以遵守，尚難以其個人認知而遽謂可違反該
      標誌之規定行駛。縱系爭道路交通標線設置未盡妥適，然
      揆其異議意旨，系爭道路標誌設置尚未達明顯重大瑕疵而
      無效之程度，在交通標誌設置機關變更前，仍應遵守，不
      能以一己之意逕行認定，否則交通必將紊亂。從而，本件
      異議人違規行為已堪認定，異議人猶以前詞指摘本件舉發
      不當，尚非可採。
（三）至異議人辯稱舉發員警應以勸導替代舉發云云。然依按道
      路交通管理事件統一裁罰基準及處理細則第12條規定，行
      為人有下列情形之一，而未嚴重危害交通安全、秩序或發
      生交通事故，且情節輕微，以不舉發為適當者，交通勤務
      警察或依法令執行交通稽查任務人員得對其施以勸導，免
      予舉發：（一）有本條例第14條第2 款、第3 款、第25條
      、第31條第5 項、第41條、第44條第1 項第1 款、第3 款
      至第7 款、第52條、第69條、第71條至第74條、第76條、
      第81條、第82條第1 項第1 款或第84條之情形。而本件異
      議人之違規事由係屬違反處罰條例第48條之情形，非屬上
      開道路交通管理事件統一裁罰基準及處理細則第12條規定
      ，得以情節輕微，經施以勸導免予舉發之情狀，且對於交
      通違規行為之舉發裁罰，係法律授權交通主管機關依法裁
      量之事項，是主管機關綜合個案違規情節輕重、各地點之
      交通情況、執法之有效性等情狀所做成之裁罰決定，除有
      違法或明顯重大瑕疵外，法院原則上應尊重行政機關之裁
      量決定，不應遽予干涉介入（臺灣高等法院97年度交抗字
      第202 號裁定意旨參照）。是異議人以舉發員警對其違規
      行為未為勸導，以開單舉發為之等語置辯，當非可採。又
      異議人提出99年5 月10日蘋果日報所報導之見解，並無拘
      束本院上開本於法律確信之判斷，當亦無從執為有利於異
      議人之認定，併予敘明。
（四）綜上所述，異議人前開所辯均無足採，原處分機關援引首
      揭規定所為之處分，於法並無不合。本件異議為無理由，
      應予駁回。
五、據上論斷，應依道路交通管理處罰條例第87條第2項、道路
    交通事件處理辦法第18條，裁定如主文。
中    華    民    國    99    年    11    月    30    日
                        交通法庭  法  官  莊秋燕
以上正本證明與原本無異。
如不服本裁定應於送達後5日內向本院提出抗告狀。
                                  書記官  楊賀傑
中    華    民    國    99    年    11    月    30    日

司法院資訊處製作；財團法人民間司法改革基金會備份。
